【裁判字號】    97,簡上,142
【裁判日期】    980527
【裁判案由】    侵權行為損害賠償
【裁判全文】
臺灣臺南地方法院民事判決             97年度簡上字第142號
上  訴  人  甲○○
被  上訴人  乙○○
上列當事人間請求損害賠償事件，上訴人對於民國97年6月30日
本院新市簡易庭97年度新簡字第205號第一審簡易判決提起上訴
，經本院於98年5月13日言詞辯論終結，判決如下：
    主      文
上訴駁回。
第二審訴訟費用新臺幣肆仟陸佰拾陸元由上訴人負擔。
    事實及理由
一、本件被上訴人乙○○經合法通知，未於言詞辯論期日到場，
    核無民事訴訟法第386條所列各款情形，爰依上訴人之聲請
    ，由其一造辯論而為判決。
二、上訴人主張：
  (一)上訴人於民國96年7月28日向被上訴人詢問有無已受孕之母
    牛欲出售，被上訴人向上訴人保證系爭母牛已懷孕6個月，
    惟價格較貴，須新臺幣（下同）62,000元，若未懷孕願賠償
    1倍價金，上訴人因此支付2,000元作為定金，並於翌日即29
    日由被上訴人將系爭母牛載至上訴人家中，上訴人則將尾款
    60,000元付清。
  (二)上訴人飼養系爭母牛7個月後，察覺系爭母牛並未懷孕，雖
    曾向被上訴人反應，被上訴人卻置之不理。上訴人照顧系爭
    母牛7個月以來，支出飼料費21,000元（每月30,000元）、
    管理工資21,000元（每月30,000元），前述飼料乃上訴人種
    植之牧草，管理乃上訴人自行管理。另被上訴人曾向上訴人
    保證系爭母牛已懷孕，上訴人自得請求被上訴人給付違約金
    62,000元。故上訴人得請求被上訴人賠償之金額共計為285,
    000元（含買賣價金62,000元、飼料費21,000元、管理工資
    21,000元、違約金62,000元）。
  (三)臺灣臺南地方法院檢察署96年度偵字第17202號被上訴人被
    訴詐欺事件，檢察事務官開庭時，蔡獻瑜已向檢察事務官承
    認有關「記事簿上所記載之內容」是被上訴人叫伊寫的，被
    上訴人既指示蔡獻瑜書寫「此活牛帶有六個月身孕賣於甲○
    ○」，顯見當初買賣系爭母牛時，被上訴人確實有稱「系爭
    母牛已懷孕6個月」，蔡獻瑜為被上訴人之媳婦之胞弟，與
    被上訴人關係密切，若無此事實，怎可能會書寫對被上訴人
    不利之內容？
  (四)並於原審聲明：被上訴人應給付上訴人285,000元，及自起
    訴狀繕本送達之翌日起至清償日止，按週年利率百分之6計
    算之利息。原審為上訴人敗訴之判決，上訴人不服提起上訴
    ，且於本院聲明：原判決廢棄。上述廢棄部分，被上訴人應
    給付上訴人285,000元，及自起訴狀繕本送達被上訴人之翌
    日起至清償日止，按週年利率百分之5計算之利息。
三、被上訴人未於準備程序及言詞辯論期日到場，亦未提出任何
    書狀供本院參酌。其於原審曾到庭抗辯：系爭母牛伊買回2
    天，原告（即上訴人）就向伊購買，伊是用64,000元買的，
    以62,000元賣給原告。伊是向原告說系爭母牛已經配種了，
    而不是說有孕，伊是殺牛的，因顧及可能已有孕，才不敢殺
    ，並出售予原告等語。
四、得心證之理由：
  (一)上訴人主張係向被上訴人購買系爭母牛，買賣價金為62,000
    元，就前述買賣價金已全數付清等情，乃被上訴人於原審所
    不爭執，此部分之事實堪信為真實。又上訴人曾因系爭買賣
    糾紛，對被上訴人提出刑事詐欺告訴，經臺灣臺南地方法院
    檢察署以96年度交查字第1852號案件為不起訴處分確定等情
    ，亦經本院調取前開刑事案件全案卷宗核閱無誤。
  (二)上訴人雖提出記事簿，並主張：被上訴人於前述刑事案件偵
    查中有承認曾保證系爭母牛有孕在身，又被上訴人媳婦之胞
    弟蔡獻瑜曾於檢察事務官詢問時坦承「記事簿所記載內容」
    係被上訴人叫伊寫的，依該記載內容，足資證明被上訴人確
    有保證系爭母牛已懷孕6個月等語，然而：
    (1)被上訴人於原審抗辯：伊是向原告說系爭母牛已經配種了
      ，而不是說有孕，伊是殺牛的，因顧及可能已有孕，才不
      敢殺，並出售予原告等語，核與上開96年度交查字第1852
      號刑事案件警詢、偵訊中，其始終均陳稱出售之際僅提及
      系爭母牛已經配種之事實，並未保證系爭母牛已懷孕6個
      月等情相符。上訴人於原審雖主張：被上訴人在警局說牛
      有孕3個月，在地檢署偵查中卻說牛有孕4個月，前後矛盾
      顯有說謊，但可見被上訴人確有承認曾保證系爭母牛已懷
      孕等語。然本院核閱前開刑事案件全案卷宗結果，被上訴
      人於警詢及偵訊中僅提及系爭母牛已有配種，並未保證系
      爭母牛已懷孕，上訴人前揭主張，顯與卷內證據呈現之狀
      況不符。
    (2)細觀記事簿上係記載；「本人乙○○於九十六年七月二十
      九日將活牛以新台幣陸萬貳仟元正此活牛帶有六個月身孕
      賣於甲○○先生。代寫蔡獻瑜」等語。而書立前述內容之
      證人蔡獻瑜於上開96年度交查字第1852號刑事案件偵查中
      曾2度到庭，於97年1月23日係證稱：「告訴人來我們那裡
      ，要求我們寫一張證明，證明牛是在我們這裡買的。乙○
      ○跟我說告訴人在他那裡買了一頭牛，要我代寫一張證明
      給他。內容大意是寫『有賣一頭牛給告訴人，這頭牛有身
      孕』。價格是乙○○告訴我的，這些內容是乙○○在電話
      中告訴我的，因為事情過太久了，我記不是很清楚。」等
      語，於97年3月26日係證稱：「（問：請再詳細說明你代
      筆寫給甲○○那張字條當日情形？）當天下午二、三點乙
      ○○打電話給我，說他人不在臺南，他說向他買牛的人要
      一張證明，證明牛是在這邊買的，我就寫那一張證明。乙
      ○○就叫我寫給他，他說這隻多少錢，說如買的人要什麼
      證明叫我就寫給他，其他就沒有提詳細內容，因為當日講
      得很匆促，其他沒有什麼印象。」、「（問：甲○○當日
      是如何說的？）他來時就說他有與乙○○通過電話，我為
      了確認就請他再打給乙○○，乙○○就叫我寫證明給他。
      甲○○說他要一張證明，沒有印象他有無指示我寫什麼。
      」、「（你的記憶所及，當日你認知該母牛究竟有無懷孕
      ？何人跟你說的？）依乙○○向我表示那隻牛有配到種，
      至於牛有無懷孕我沒有印象。」等語。綜合其陳述內容觀
      之，證人蔡獻瑜對於在記事簿上書立上開文字之過程，尤
      其關於「被上訴人有無提及系爭母牛已懷孕6個月」乙節
      ，已因記憶模糊而無法確認，參酌當時係上訴人前來要求
      被上訴人出具證明，因被上訴人不在臺南，遂由在場之蔡
      獻瑜代為書寫，則蔡獻瑜非無可能係因上訴人在旁要求，
      又因聽聞被上訴人提及系爭母牛已經配種，因而將「已配
      種」之事實書寫為「已懷孕」。
    (3)上訴人所舉之證據，既不足以證明被上訴人曾保證系爭母
      牛已懷孕，則上訴人依買賣契約之法律關係，主張系爭母
      牛欠缺被上訴人保證之品質，且被上訴人有可歸責事由云
      云，即非可採。
五、綜上所述，上訴人請求被上訴人返還買賣價金62,000元，並
    給付飼料費21,000元、管理工資21,000元、違約金62,000元
    ，共計285,000元，雖已寓有主張解除系爭買賣契約回復原
    狀之意，然因被上訴人並無違約情事，上訴人欠缺得解除買
    賣契約之合法原因，是原審駁回其訴，經核於法並無不合。
    上訴意旨指摘原審判決不當，求予廢棄改判，為無理由，應
    予駁回。
六、末按法院為終局判決時，應依職權為訴訟費用之裁判，民事
    訴訟法第87條第1項定有明文。查本件第二審訴訟費用即裁
    判費經核定為4,635元，爰依職權確定上開訴訟費用由敗訴
    之上訴人負擔。
七、據上論結，本件上訴為無理由，依民事訴訟法第436條之1第
    3項、第449條第1項、第385條第1項前段、第87條第1項、第
    78條，判決如主文。
中    華    民    國    98    年    5     月    27    日
                  民事第一庭  審判長法官  楊清安
                                    法官  蔡美美
                                    法官  張婷妮
以上正本係照原本作成。
本件不得上訴。
中    華    民    國    98    年    5     月    27    日
                              書  記  官  楊建新


司法院資訊處製作；財團法人民間司法改革基金會備份。
